最高法院刑事判決　　　　　　九十四年度台上字第六○四八號
　　上　訴　人　台灣高等法院檢察署檢察官
　　被　　　告　甲○○
上列上訴人因強盜等罪案件，不服台灣高等法院中華民國九十二
年二月十九日第二審判決（九十一年度上訴字第一四九九號，起
訴案號：台灣板橋地方法院檢察署八十九年度偵字第九九三五號
），提起上訴，本院判決如下：
    主  文
原判決撤銷，發回台灣高等法院。
    理  由
本件原判決認定被告甲○○於民國八十八年九月中旬，經高永安
之介紹向綽號「淑坤」（與台語「小君」發音相近）之不詳姓名
之人借得邱淑貞（下或稱邱女）、林嘉韻之身分證各一張，竟基
於詐取不法利益之概括犯意，先後於八十八年九月二十七日及八
十九年一月九日，持邱淑貞之身分證至台北縣三重市○○路後圍
派出所對面某通訊行，及於同縣土城市○○路○段六號「宇佳通
訊行」，向不知情之店員選購台灣大哥大0000－00000
0號、0000－000000號、0000－000000號
行動電話門號，並在上開三個門號之台灣大哥大股份有限公司（
下稱台灣大哥大公司）行動電話申請書及同意書上連續偽造「邱
淑貞」之署押共計六枚，完成私文書後交予不知情之店員，而取
得上開三個門號之ＳＩＭ卡，足以生損害於邱淑貞及台灣大哥大
公司對門號管理之正確性，被告則獲得不付資費使用該三個行動
電話門號通訊之不法利益等情。因而撤銷第一審判決，改判論處
上訴人連續行使偽造私文書，足以生損害於他人罪刑，固非無見
。
惟查：(一)、原判決採用被告之自白作為證據，認定被告有前揭行
使偽造私文書暨詐欺得利等犯行（見原判決第二頁倒數第六行至
倒數第五行，第四頁第四行、第五行）。惟卷查被告於偵審中僅
自白有冒用邱女之名義申請台灣大哥大0000－000000
號門號使用，但仍否認有冒用邱女之名義申請其他行動電話門號
（0000－000000號、0000－000000號）使
用之事實。且其於原審雖供稱0000－000000號行動電
話門號申請書係伊自己所申請及書寫，並坦承有偽造文書之犯行
（見原審卷第一宗第一七○頁、原審卷第二宗第六十八頁、第七
十頁）；但卻又否認上述行動電話門號申請書及同意書上「邱淑
貞」之署押係伊所偽造（見偵查卷第十二頁、第三十七頁反面、
第一審卷第二十八頁、第二四七頁、原審卷第一宗第一六九頁、
原審卷第二宗第十一頁、第七十頁）。而其於偵審中雖迭稱上述
行動電話門號（0000－000000號）係在台北縣三重市
○○路菜市場對面「竹圍派出所」附近某通訊行申辦云云（見偵
查卷第三十七頁反面、第一審卷第二十八頁、原審卷第二卷第十
一頁、第十二頁）。但依上述行動電話門號申請書影本觀之，其
承辦經銷商係位於台北縣土城路三段六號一樓之「宇佳通訊行」
（見偵查卷第五十二頁），而非位於台北縣三重市。是被告之自
白不僅前後矛盾，且與事實未盡相符，難謂毫無瑕疵。原審未詳
加究明釐清，以察其是否與事實相符，遽採為犯罪之證據，自嫌
調查未盡。(二)、原判決以被告於偵查中當庭書寫之筆跡，與台灣
大哥大公司函附以邱淑貞名義申辦之0000－000000號
、0000－000000號、0000－000000號等三
個行動電話門號申請書及同意書上「邱淑貞」之簽名筆跡相同，
而採為被告自白之佐證（見原判決第三頁第五行至第十一行）。
但依肉眼觀察，上述行動電話門號申請書及同意書上所簽署「邱
淑貞」之筆跡（共六枚），與被告在檢察官偵訊時當場書寫「邱
淑貞」（二十遍）之筆劃特徵，似有相當差異（見偵查卷第五十
一頁至第五十三頁、第一○三頁、第一○五頁、第一一五頁、第
一一七頁），尚難斷定兩種筆跡是否完全相同。乃原審未囑託專
業機關或人員對於上述筆跡加以鑑定，亦未說明其憑以認定被告
在偵查中所書寫之筆跡，與上述行動電話門號申請書及同意書上
「邱淑貞」之簽名筆跡相同之證據及理由，遽謂該二種筆跡相同
，而採為被告自白之佐證，並進而認定上述行動電話門號申請書
及同意書上「邱淑貞」之署押六枚，均係被告所偽造，而予以宣
告沒收，自有調查未盡及理由不備之違法。(三)、原判決認定被告
持邱淑貞之身分證至「台北縣三重市○○路（後圍派出所對面）
某通訊行」，及台北縣土城市○○路○段六號「宇佳通訊行」，
向不知情之店員選購台灣大哥大0000－000000號、0
000－000000號、0000－000000號等三個行
動電話門號使用等情。但依卷附上述三個行動電話門號申請書及
同意書影本觀之，其中0000－000000號門號之承辦經
銷商，固係位於台北縣土城市○○路○段六號之「宇佳通訊行」
，但另二組行動電話門號（即0000－000000號、00
00－000000號）之承辦經銷商，則位於台北縣蘆洲市○
○街一二四號之「升亞通信有限公司」（見偵查卷第一○三頁、
第一○五頁、第一一五頁、第一一七頁）。原判決上開認定，似
與卷內證據資料未盡相符。究竟被告係前往何一通訊公司申購上
述二組行動電話門號（即0000－000000號、0000
－000000號）？此與被告犯罪地點之認定有關，原判決未
詳加調查明白，遽行判決，亦嫌速斷。(四)、本件檢察官起訴意旨
另指被告涉嫌於八十八年七月十七日十九時許，在台北縣新莊市
○○街十九巷二弄六號一樓上二樓之樓梯間，持刀強取邱淑貞之
黑色女用背包一個（內有邱淑貞之身分證等物）；復於同年九月
四日十四時許，在同市○○路新建巷二十八弄二十號一樓樓梯間
，持刀強取林宋靜英之女用黑色皮包一個（內有林女及其女林嘉
韻之身分證等物）等情；因認被告涉犯刑法第三百二十八條第一
項之強盜罪嫌。而被害人邱淑貞、林宋靜英於警詢、偵查及第一
審中均明確指認被告即係強劫伊等財物之人無訛（見偵查卷第十
三頁反面、第十六頁反面、第三十八頁反面、第三十九頁、第一
審卷第四十五頁、第六十七頁）。原判決以邱淑貞雖指認歹徒為
「單眼皮」，但經原審勘驗結果，被告左眼為「雙眼皮」，右眼
為「單眼皮」（原判決理由誤載為被告左眼單眼皮，右眼雙眼皮
）；而證人林宋靜英雖指歹徒右臉頰有一個疤，但其嗣於原審當
庭察看被告結果，被告右臉頰並無任何疤痕，因認邱、林二女所
指強劫者應另有其人，顯非被告，而為有利於被告之認定。然查
被告左眼雖為「雙眼皮」，但其右眼既為「單眼皮」，似難謂與
邱女所指歹徒之特徵（即單眼皮）全然不符。且邱女於偵查中僅
稱「我認得他（指歹徒）的單眼皮」等語，並未指歹徒之雙眼均
為「單眼皮」（見偵查卷第三十八頁反面），能否以被告左眼為
「雙眼皮」，右眼為「單眼皮」，遽謂邱女所指歹徒之特徵與被
告全然不符？非無商榷餘地。而林宋靜英於原審九十一年十二月
十二日訊問時當庭察看被告結果，雖稱「今天看好像沒有疤痕」
等語（見原審卷第二卷第一九八頁反面）。但其時間距其被強劫
時（八十八年九月四日）已有三年以上之久，歹徒臉上之疤痕有
無可能因時間久隔而逐漸消退或痊癒，亦有探求之餘地。且被告
經第一審當庭勘驗結果，其左臉頰上有一大約一點五公分許之輕
微疤痕（見第一審卷第二十九頁所附訊問筆錄）。而被告經原審
當庭勘驗結果，其右臉頰有一道痕跡，左眉毛有一條疤痕（被告
稱右臉頰疤痕係吸食安非他命所留下來青春痘之痕跡），有原審
審判筆錄及當庭拍攝被告之照片二張附卷可稽（見原審卷第一卷
第一六七頁、第一七五頁）。則林宋靜英於偵查中所指歹徒「右
臉頰有一個疤」云者，是否即原審勘驗結果所稱「右臉頰有一道
痕跡」或「左眉毛有一條疤痕」？難謂全無根究釐清之必要。乃
原審並未就上述疑點對邱淑貞、林宋靜英詳加究詰訊問明白，遽
謂邱、林二女所描述歹徒之特徵與被告不符，而認強劫者應另有
其人，顯非被告，自嫌速斷。(五)、查邱淑貞及林宋靜英被強劫之
皮包內分別放有邱女及林女女兒林嘉韻之身分證各一枚，而警方
事後亦在被告身上搜獲上述身分證二枚。原判決雖採信被告之辯
解暨證人高永安之證述，認該二枚身分證係被告向綽號「淑坤」
（台語發音與「小君」相近）者所借用，而非被告強劫所得。然
卷查被告於警詢及偵查中供稱：邱淑貞及林嘉韻之身分證係伊分
別於台北縣新莊市○○路旁及同縣三重市三重國小前拾獲云云（
見偵查卷第十一頁反面、第三十七頁反面）。但其後則改稱上述
身分證係「黃國君」或「黃國鈞」（綽號「小君」）交伊申請行
動電話使用云云（見第一審卷第一○九頁），所述前後已非一致
。且被告始終未能提供其所謂「淑坤」、「黃國君」或「黃國鈞
」之住所以供調查，經第一審調取「黃國君」之口卡照片，並傳
訊證人黃國鈞到庭供其指認，被告又稱並非其人（見第一審卷第
一○九頁、第一一○頁、第一二三頁、第一二八頁、第一七○頁
、第一七二頁）。而證人高永安於第一審及原審雖均證稱：伊曾
與被告一起至新莊迴龍與「淑坤」見面，該「淑坤」者將二枚身
分證交予被告辦理行動電話門號云云，但卻又稱伊不知該「淑坤
」者之真實姓名，事後與其聯絡不上，亦不知後續情形云云。經
第一審將「黃國鈞」之口卡照片供其指認，其亦稱該「淑坤」者
，並非黃國鈞等語（見第一審卷第一五一頁、第一五二頁、第一
九二頁、原審卷第一卷第一五三頁、第一五四頁）。而被告雖供
稱伊無法找到「淑坤」，要找高永安才能知道云云（見原審卷第
一卷第二十八頁），但證人高永安卻迭稱被告與「淑坤」見面時
彼此有互留電話云云（見第一審卷第一九二頁、原審卷第一卷第
一五三頁），彼此所述亦有矛盾。是其二人所稱之「淑坤」或「
黃國鈞」者，究竟有無其人？抑或臨訟捏造？非無疑竇。原審未
詳加調查釐清明白，遽予採信，並謂真正強盜者若非綽號「淑坤
」者，即應為其前手云云（見原判決第六頁第五行、第六行），
而為有利於被告之認定，亦嫌速斷。又原判決理由謂卷內以林宋
靜英名義申請行動電話門號者（指申請書上）字跡筆劃均與「身
分證」不同，另以邱淑貞名義申請之0000－000000號
行動電話門號（指申請書）之筆跡亦與被告不同，因認早有他人
利用邱、林二人之身分證申請行動電話門號云云（見原判決第五
頁最末一行至第六頁第三行）。然查目前我國國民身分證上並無
持有人之簽名筆跡存在，原判決理由謂卷內以林宋靜英名義申請
行動電話門號者之「字跡筆劃」均與「身分證」不同云云，其含
意殊難理解。又卷內邱淑貞名義之0000－000000號行
動電話門號申請書，係於八十八年五月二十九日所製作（見第一
審卷第五十二頁），尚在邱女被強劫（八十八年七月十七日）之
前，則該行動電話申請書與本案似無關聯，原判決竟以該行動電
話門號申請書上之筆跡與被告不同，而採為有利之認定，其論斷
亦有違誤。以上或為上訴意旨所指摘或為本院得依職權調查之事
項，應認原判決有撤銷發回更審之原因。
據上論結，應依刑事訴訟法第三百九十七條、第四百零一條，判
決如主文。
中　　華　　民　　國　九十四　年　十一　　月　　三　　日
                      最高法院刑事第五庭
                          審判長法官  吳　雄　銘
                                法官  池　啟　明
                                法官  郭　毓　洲
                                法官  韓　金　秀
                                法官  吳　信　銘
      本件正本證明與原本無異
                                      書  記  官
中　　華　　民　　國　九十四　年　十一　　月　　八　　日
                                                      V
